【裁判字號】    98,勞訴,39
【裁判日期】    981106
【裁判案由】    給付退休金
【裁判全文】
臺灣士林地方法院民事判決              98年度勞訴字第39號
原      告  甲○○
被      告  鈞贊工業有限公司
法定代理人  乙○○
上列當事人間請求給付退休金事件，本院於民國98年10月14日言
詞辯論終結，判決如下：
    主      文
被告應給付原告新台幣捌拾肆萬仟肆佰拾陸元。
訴訟費用新台幣玖仟貳佰伍拾元由被告負擔。
    事實及理由
一、原告起訴主張：其自民國87年8 月1 日起任職於被告公司擔
    任作業員，任職期間謹守本分，安於工作，竟於98年5 月14
    日遭被告公司以故意損耗機器及洩漏公司機密為由解雇，然
    原告並無被告所指上開情事，被告片面終止勞動契約顯不合
    法。又其於被告公司已任職10年以上，且年滿60歲，符合自
    請退休之條件，並已於98年6 月25日提出退休之申請，為此
    ，爰依勞動基準法條第53條第3 款、第55條之規定，請求被
    告給付退休金新台幣（下同）843,436 元等語，並聲明：被
    告應給付原告843,436 元。
二、被告則以：原告任職期間工作態度不佳，除私自調整機器刀
    具，造成公司機器損耗外，並有洩漏公司機密之情事，且於
    98年5 月14日、15日、16日、18日連續曠職未上班，被告乃
    於98年5 月19日依勞動基準法第12條第1 項第5 款、第6 款
    之規定終止勞動契約，並結清工資，原告自不得於再向被告
    請求給付退休金等語，資為抗辯。並聲明：原告之訴駁回。
三、兩造不爭執之事實：
  (一)原告自87年8 月1 日起任職於被告公司。
  (二)原告於98年6 月25日提出退休之申請，斯時原告在被告公司
    工作之時間已超過10年，且年滿60歲。
  (三)原告計算之退休金金額無誤。
四、按「勞工有下列情形之一，得自請退休：(一)工作15年以上年
    滿55歲者。(二)工作25年以上者。(三)工作10年以上年滿60歲者
    。」、「勞工退休金之給與標準如左：(一)按其工作年資，每
    滿1 年給與2 個基數。但超過15年之工作年資，每滿1 年給
    與1 個基數，最高總數以45個基數為限。未滿半年者以半年
    計；滿半年者以1 年計。」，勞動基準法第53條、第55條第
    1 項第1 款分別定有明文。本件被告雖辯稱其已於98年5 月
    19日依勞動基準法第12條第1 項第5 款、第6 款之規定，終
    止兩造間之勞動契約，故無需給付退休金云云，然查：
  (一)依被告公司出具之離職證明書所載，其係於98年5 月14日以
    原告私自調整機器刀具，造成公司機器損耗，及洩漏公司機
    密予競爭公司為由，將原告解雇，此有離職證明書影本1 件
    在卷可稽（本院卷第11頁），是被告事後改稱係於98年5 月
    19日始終止兩造勞動契約云云，顯不足採。又被告既已於98
    年5 月14日片面表示終止勞動契約，而拒絕受領原告之勞務
    給付，自不能再以原告自98年5 月14日起均未上班為由，主
    張原告有連續曠職之情事，是被告指原告於98年5 月14日、
    15日、16日、18日連續曠職未上班，而依勞動基準法第12條
    第1 項第6 款之規定終止勞動契約，顯非可採。另被告就其
    所稱原告私自調整機器刀具，造成公司機器損耗，及洩漏公
    司機密予競爭公司等節，雖提出內部工作傳單、維修單、開
    除原因說明書等影本為證（本院卷第30-43 頁），然觀諸上
    開內部工作傳單僅為指示原告應注意或改進事項之通知單，
    而維修單亦未記載機器損壞之原因與原告有何關連，自均無
    法證明原告有何「故意損耗機器」之情事；至開除原因說明
    書所載原告曾向留職停薪之同事建議不要回被告公司上班，
    可至他家競爭公司任職等情，縱認屬實，亦與所謂「故意洩
    漏雇主技術上、營業上秘密」之情形有別，自不能憑此遽指
    原告有洩漏被告公司機密之情事，是被告以原告有勞動基準
    法第12條第1 項第5 款所定「故意損耗機器」及「故意洩漏
    雇主技術上、營業上之秘密」之情形為由，終止兩造間之勞
    動契約，所憑事證尚有不足，難認為合法，自不生終止勞動
    契約之效力。
  (二)第查，原告自87年8 月1 日起任職於被告公司，於98年6 月
    25日提出退休申請時，工作年資已超過10年，且年滿60歲，
    此均為被告所不爭執，是原告依前開規定請求被告給付退休
    金，自於法有據。又原告主張其退休時1 個月平均工資為38
    ,338 元 ，以22個基數計算，應可請求退休金843,436 元（
    38338 ×22＝843436）乙節，亦為被告所不爭執，是原告請
    求被告如數給付，即應准許。
五、從而，原告請求被告給付退休金843,436 元，為有理由，應
    予准許。
六、本件訴訟費用額確定為9,250 元，並應由被告負擔，爰併諭
    知如主文第2 項所示。
七、本件判決基礎已臻明確，兩造其餘攻防方法及訴訟資料經本
    院斟酌後，核與判決結果不生影響，故不另一一論述，併此
    敘明。
八、據上論結，原告之訴為有理由，依民事訴訟法第78條、第87
    條第1 項，判決如主文。
中    華    民    國    98    年    11    月    6     日
                  民事第二庭  法  官  馬傲霜
以上正本證明與原本無異。
如對本判決上訴，應於判決送達後20日內向本院提出上訴狀。
中    華    民    國    98    年    11    月    9     日
                              書記官  許秋莉


司法院資訊處製作；財團法人民間司法改革基金會備份。
